【裁判字號】    96,上訴,3752
【裁判日期】    970130
【裁判案由】    誣告等
【裁判全文】
臺灣高等法院刑事判決                96年度上訴字第3752號
上訴人  即
自  訴  人  甲○○
自訴代理人  林契名律師
被      告  乙○○
辯  護  人  劉師婷律師
            蔡雅瀅律師
上列上訴人因被告誣告等案件，不服臺灣台北地方法院95年度自
字第174號，中華民國96年8月3日第一審判決，提起上訴，本院
判決如下：
    主  文
上訴駁回。
    理  由
一、自訴意旨略以：被告乙○○於民國95年4 月24日於臺灣臺北
    地方法院檢察署95年度偵字第5187號案件中，以刑事陳報狀
    虛構其「開車想衝撞李承宗」、「先衝進我家大樓，阻擋去
    路」之事實，向檢察官提起告訴，意圖使其受刑事懲戒處分
    ，因認被告係涉犯刑法第169條第1項誣告罪嫌；另被告於95
    年5月10日於臺灣臺北地方法院檢察署95年度偵字第6560號
    案件檢察官偵查時，對於「自訴人是否有堵住電梯門口以妨
    害其返家權利」此一於案情有重要關係之事項，作不實之證
    述後具結，因認被告係涉犯刑法第168條偽證罪嫌云云。
二、按事實之認定，應憑證據，如未能發現相當證據，或證據不
    足以證明，自不能以推測或擬制之方法，以為裁判基礎；又
    認定不利於被告之事實，須依積極證據，苟積極證據不足為
    不利於被告事實之認定時，即應為有利於被告之認定，更不
    必有何有利之證據。又認定犯罪事實所憑之證據，雖不以直
    接證據為限，間接證據亦包括在內；然而無論直接或間接證
    據，其為訴訟上之證明，須於通常一般之人均不致有所懷疑
    ，而得確信其為真實之程度者，始得據為有罪之認定，倘其
    證明尚未達到此一程度，而有合理之懷疑存在時，事實審法
    院復已就其心證上理由予以闡述，敘明其如何無從為有罪之
    確信，因而為無罪之判決，尚不得任意指為違法。最高法院
    分別著有40年度台上字第86號、30年度上字第816號、76年
    台上字第4986號判例可參。
三、自訴人認被告涉有上開誣告、偽證罪嫌，無非以被告於95年
    4 月24日在臺灣臺北地方法院檢察署95年度偵字第5187號案
    件之刑事陳報狀、臺灣臺北地方法院檢察署95年度偵字第65
    60號起訴書、臺灣臺北地方法院檢察署檢察官95年度蒞字第
    15931號、95年度易字第1423號補充理由書、臺灣臺北地方
    法院檢察署95年度偵字第6560號案件於95年5月10日之訊問
    筆錄、原審法院95年度易字第1423號案件95年11月6日之審
    判筆錄、被告結文、照片及平面示意圖為其主要論據。訊據
    被告乙○○堅決否認上開犯行，辯稱：因伊住家大樓只有1
    座電梯，伊與許智鈞進入大樓1樓左後門時，本請許智鈞將
    大樓1樓右後門關起來，但發現自訴人已從右後門進入，為
    避免在電梯前遇到自訴人，伊與許智鈞遂從左後門出來，自
    訴人確實有進伊家大樓，電梯門口又是伊回家必經之路，且
    伊在右後門通道上未見自訴人出來，故伊主觀上認為自訴人
    應在電梯前等伊；況當天自伊下班後，自訴人即一路緊跟至
    家門口，並非虛構事實，無誣告自訴人受刑事處分之意圖或
    虛偽證述之故意；再自訴人就開車衝撞李承宗部分前已對許
    智鈞、李承宗提出告訴，但經不起訴處分確定；又在車廠取
    車時，自訴人似乎是駕車衝撞李承宗，其經過業據許智鈞、
    李承宗說明清楚，當時自訴人車頭方向並非要倒車離開車廠
    ，反而是對著李承宗方向，不論是伊或許智鈞、李承宗均認
    為自訴人的確想開車衝撞李承宗，伊並無偽證；況伊95年4
    月24日之刑事陳報狀，僅係針對自訴人妨害伊自由一案陳述
    意見，就自訴人「開車想衝撞李承宗」部分，並無積極申告
    之行為，亦不合於誣告罪構成要件等語。
四、經查：
  (一)被告在臺灣臺北地方法院檢察署95年度偵字第6560號自訴人
    妨害自由案件偵查中，先於95年4月24日以刑事陳報狀陳述
    ：「甲○○開車想衝撞李承宗」、「甲○○先衝進我家大樓
    ，阻擋去路」等情（見偵字第6560號卷第170頁；又於95年5
    月10日偵訊中，待證人許智鈞具結陳述「（到了乙○○家，
    宋有堵在陳門口不讓你們進去嗎？）有，大門有兩個，我們
    從左邊門進去，宋從右邊門進去堵住電梯門口，不讓我們搭
    電梯，因為我們害怕，就離開也不敢去開車」等節後，被告
    亦以證人身分結稱：「（剛剛許所言有何補充？）沒有，他
    說的情況就是如此」 (見偵字第6560號卷第169頁)；嗣該案
    經檢察官偵查終結，依被告指述之事實，就自訴人妨害自由
    罪嫌提起公訴，由原審法院以95年度易字第1423號案件審理
    ，然被告於該案審理之95年11月6日結稱：「我只知道被告
    從右邊的門進去，不過沒有在大樓裡面看到被告的面」等情
    ，有該案偵查及原審影印卷附件可查，被告前後說詞固有差
    異，堪予認定。
  (二)惟按誣告罪之成立以意圖他人受刑事處分或懲戒處分，而為
    虛偽之告訴告發報告者為要件；所謂虛偽係指明知無此事實
    故意捏造而言，若告訴人誤認有此事實或以為有此嫌疑，自
    不得指為虛偽，即難科以本罪；亦即，誣告罪之成立，須其
    申告內容完全出於憑空捏造，若所告尚非全然無因，祇因缺
    乏積極證明致被誣告人不受訴追處罰者，尚難遽以誣告論罪
    ，最高法院分別著有40年臺上字第88號判例、83年度臺上第
    5140號判決可參。另刑法第168條之偽證罪，係以證人於案
    情有重要關係之事項，故意為虛偽之陳述為構成要件之一，
    不包括證人根據自己之意見所作之判斷在內，而所謂「虛偽
    之陳述」，必須行為人以明知不實之事項，故為虛偽之陳述
    ，始為相當；質言之，必須行為人主觀上明知反於其所見所
    聞之事項，故意為不實之陳述而言，如行為人就其聽聞而為
    證述，或因誤會或記憶不清而有所錯誤，因欠缺犯罪故意，
    均與故為虛偽陳述之犯罪構成要件有間，則不能以本罪相繩
    ，最高法院亦著有69年度臺上字第1506號判例、92年度臺上
    字第4895號判決可資參照。又人之供述證據具有其特殊性，
    與物證或文書證據具有客觀性及不變性並不相同；人類對於
    事物之注意及觀察，有其能力上之限制，未必如攝影機或照
    相機般，對所發生或經歷的事實能機械式無誤地捕捉，亦未
    必能洞悉事實發生過程之每一細節及全貌；且常人對於過往
    事物之記憶，隨時日之間隔而漸趨模糊或失真，自難期其如
    錄影重播般地將過往事物之原貌完全呈現；此外，因個人教
    育程度、生活經驗、語言習慣之不同，其表達意思之能力與
    方式，亦易產生差異；故供述證據每因個人觀察角度、記憶
    能力、表達能力、誠實意願、嚴謹程度及利害關係之不同，
    而有對相同事物異其供述之情形發生；其歧異之原因，未必
    絕對係出於虛偽所致，最高法院著有92年度臺上字第4387號
    判決可資參照。
  (三)查被告就有無親見自訴人擋住電梯口乙事，於偵訊中及原審
    審理中所述固不一致，惟據被告於95年11月6日證述時已說
    明：「（下車之後如何？）下車之後我們趕快往家的方向走
    ，被告把他的車亂停，下車一直大吼大叫，跟著我們後面走
    」、「（後來被告有沒有跟到門口？）有，我們家後門有左
    右兩個門，我跟許智鈞從左邊的門進去，被告從右邊的門進
    去，我進去以後還請許智鈞幫我關右邊的門，沒想到被告已
    經從右邊的門衝進去了，我們怕如果我們兩人搭電梯進去之
    後，怕被告衝進來會造成危險，只好又出門往我們家附近的
    賣場人多的地方走」（見原審法院95年度易字第1423號卷第
    155頁至第156頁），且被告於原審亦陳稱：「我說許智鈞陳
    述是對的是指以我自己當天的經歷，當天我已經要回家了，
    我認為自訴人會在電梯口堵我，雖然我沒有看到，可是我從
    大樓出來以後我經過了他進去的那個門，他沒有在通道上，
    我就覺得他在電梯口，因為那邊只有通道和電梯」（見原審
    卷第76頁反面），是被告事後雖改稱未親見自訴人擋在電梯
    門口，但其前陳述自訴人阻擋伊返家等節，乃依據伊住處1
    樓左右各1個後門可通往電梯間，推測自訴人應已由另1個門
    進入1樓電梯間，又依當天自訴人緊跟不捨之行為判斷，自
    訴人很可能已搶先阻擋在電梯口，故伊不敢入內，立即折返
    往外走，亦屬合理懷疑。
  (四)再據在場證人許智鈞於原審法院95年度易字第1423號案件95
    年11月6日審理程序亦結稱：「（到了告訴人乙○○住處，
    你們下車後狀況？）我們下車以後，被告 (指自訴人甲○○
    ) 就一直跟在我們旁邊，我們很害怕，我就站在他們兩人中
    間，到了他們家大門門口，那個地方有兩個門，告訴人從左
    邊的門先進去，等我要進去要去關右邊的門的時候，被告已
    經從右邊的門跑進去了，我們就只好出來往人多的地方走，
    因為被告進去後門以後就是大樓的電梯的地方，所以我與告
    訴人就不敢去坐電梯上樓，所以我們就從原來的門出來」、
    「（我們3個人，何人先到大樓樓下？）我印象中是乙○○
    」、「（到了她家樓下，何人先進去？）乙○○，進去左邊
    的門，她進去之後，她請我去關右邊的門，我要去關的時候
    ，發現你已經從右邊的門進來了」、「（95年5月10日在地
    檢署的時候，你說被告從右邊的門進去，堵住電梯的門不讓
    我們進去，是否如此？）是」、「（所以說你剛才講的是翻
    供？）沒有，因為我直覺就是乙○○進去之後就是電梯，那
    是記憶錯誤，但我有再回去看過，發現右邊的門距離電梯的
    門有一段距離，所以我不能確定被告是否有去堵住電梯的門
    」、「（所以說我根本沒有堵住電梯的門不讓你們進去？）
    就我所知我沒有看到被告在電梯門口」（見原審法院易字第
    1423號卷第145頁、第151頁），故證人許智鈞雖未見自訴人
    擋在電梯門口，惟其與被告自左後門進入大樓1樓時，其本
    想將右後門關閉，但發現自訴人已下車而由右後門進入大樓
    1 樓，故其推測自訴人極可能在電梯間攔阻被告，核其與被
    告之推測情節相同，亦足認被告之懷疑，尚非全然無據。
  (五)復徵諸自訴人繪製之被告住處大樓1樓平面示意圖，自訴人
    亦不否認其當時行進路線係由右後門進入該處1樓，經過階
    梯、電梯門前方，再由前大門離去（見原審卷第132頁）。
    而觀諸該1樓之配置，左、右後門入內後，經過階梯，即抵
    達電梯門口，左、右後門通道之間，有8吋防火磚牆隔開，
    故被告與自訴人各自從左、右後門入內後，必須行至電梯門
    口，始可看見對方，且自訴人除折返由右後門離開外，勢必
    經過電梯門口，始可由前大門離去，此外，自訴人已無其他
    途徑可走。衡情，當時被告與許智鈞從左後門進入階梯間、
    尚未達電梯前，被告即預慮自訴人搶先在前方大門口等伊，
    故請許智鈞關閉右後門以免自訴人入內，但許智鈞前往右後
    門時，發現自訴人已從右後門進入，而以一般智識之人依常
    情判斷，自訴人極可能已行至前大門口、電梯門口處，等候
    被告。此即，被告與證人許智鈞何以主觀上，會認為自訴人
    有「阻擋電梯」之情事。況查，自訴人因於當天即95年1月2
    0日中午起，駕駛車牌號碼6619-DA號自用小客車，一路尾隨
    被告至下午4時許，被告返回上址住處之行為，業經本院以9
    6年度上易字第37號刑事判處自訴人強制罪有期徒刑4月得易
    科罰金確定在案。查自訴人當天既開車緊跟被告長達4小時
    左右，最後跟上停車後，再尾隨被告進入被告住家大樓內，
    衡情當無要從前門直接走出去之理，是被告主觀上逕自判斷
    自訴人應在電梯門口阻撓伊上樓返家，誠屬人情之常，此或
    與事實有所出入，但因誤會而有錯誤，揆諸前揭說明，亦難
    認被告係捏詞虛構事實，而為虛偽證述，故陷自訴人於罪。
  (六)次查，被告95年2月17日於警詢時陳述：「我們一到保養廠
    後同學〔指許智鈞〕及其前夫〔指李承宗〕下車詢問可否取
    車，我獨自1人留在車上不敢下車，當我在車上時甲○○下
    車前來我車駕駛座敲打玻璃，我同學及其前夫看見甲○○在
    敲打我車玻璃，遂一同過來詢問甲○○要做什麼，問完話之
    後甲○○未回答隨即返回他的車上，開車作勢欲衝撞我同學
    前夫，我見狀隨即下車與同學將其前夫往保養廠方向拉，避
    免遭甲○○撞擊，因為甲○○的目的是要跟蹤我，所以我先
    行將車開離保養廠，甲○○見狀也隨即再次尾隨我離開」（
    見偵字第6392號卷第7頁至第9頁），95年3月15日於偵訊時
    供稱：「到了修車廠，我朋友2人下車詢問修車情形，告訴
    人敲我的車窗好幾次，但我都沒有下車，我朋友的前夫看到
    ，就過來，告訴人就返回他車上，開車作勢要衝撞，我看到
    以後，下車拉開我朋友的前夫，他們2人並沒有發生衝突」
    、「照片出現的3人是我與我朋友，告訴人並沒有出現在照
    片內，照片顯示我們拉住我朋友的前夫，以防告訴人開車衝
    撞」（見偵字第5187號卷第55頁至56頁），95年11月9日於
    檢察官偵訊時亦稱：「宋先生開車要衝撞李先生是事實，我
    還有下車阻攔，我本來是在車上，因為緊急才下車」（見他
    字第5175號卷第28頁），於95年11月6日在原審法院95年度
    易字第1423號案件審理中結稱：「（到修車廠的時候，許智
    鈞與李承宗下車而已？）是」、「（你一個人在車上的時候
    ，被告 (指自訴人甲○○)有什麼行為？）我一個人在車上
    很害怕，所以將車門上鎖，但是被告上前來一直敲我的車窗
    ，但是我都沒有理他，一直待在車上，被告回去又過來敲，
    被告這樣來來回回好幾次，後來李承宗看到就過來，被告回
    到他的車子，作勢要衝撞李承宗，我看到很害怕，就下車跟
    許智鈞將李承宗拉開，因此我知道被告的對象是我，許智鈞
    就叫我趕快把車開走，被告就跟著我的車離開保養廠」（見
    原審法院95年度易字第1423號卷第154頁）；在場證人李承
    宗於95年3月5日警詢時陳稱：「當天我請乙○○前往台北市
    ○○○路5段與中正路口搭載我前往『誠隆汽車保養廠』內
    取車，我一上車就發現甲○○駕車一路跟蹤至保養廠，我和
    前妻許智鈞進入保養廠內取車時，看見甲○○到乙○○車上
    搶東西，我見狀上前制止，並請保養廠內員工幫忙報警，因
    為保養廠員工不知道發生何事，所以由我在辦公室內親自打
    電話報警，待我一走出辦公室後，甲○○即駕車欲衝撞我，
    乙○○及許智鈞見狀便將我拉開避免遭到撞擊（見偵字第63
    92號卷第10頁至第11頁），又於95年4月12日檢察官偵訊中
    陳稱：「我就進保養廠看車，後來我看到宋下車找陳，我就
    趕快請車廠員工報警，我自己也有報警，但是我沒有注意有
    無記下車號，我就再處理我的車，但是後來宋就開車撞我」
    、「（過程中你有與宋起口角、爭執或肢體衝突？）都沒有
    」、「（開車撞你情形？）當時我只是想看陳是不是有東西
    掉，我拿雨傘出去，宋就開車對著我衝過來，我就往後退了
    好幾步，許就拉我進辦公室」（見偵字第6560號卷第6頁）
    ，又於95年11月9日於檢察官偵訊中供稱：「當時告訴人跑
    到麗娟車上搶東西，我就馬上打電話報警，他就一直搶，我
    不知道搶什麼東西，我出去撐傘時，他以為我要打他，他還
    開車要來衝撞我」（見他字第5175號卷第27頁）；另一在場
    證人許智鈞於95年3月5日警詢時稱：「當天乙○○打電話告
    訴我說甲○○開車一路跟蹤尾隨，怕發生意外所以叫我陪她
    ，後來我前夫李承宗打電話請我們開車到臺北市○○○路○
    段與中正路口搭載他前往『誠隆汽車保養廠』取車，李承宗
    上車後發現有1部車一直跟蹤我們，但我和乙○○均未向李
    承宗告知該車是由甲○○所駕駛，後由乙○○告訴李承宗該
    車已經跟蹤很久了，甲○○駕車一路跟蹤至該保養廠，我和
    前夫李承宗進入保養廠內取車時，我在保養廠辦公室內時李
    承宗進來請保養廠員工報警，後來李承宗又走出辦公室後外
    我跟著他出去，就看見甲○○駕車欲衝撞李承宗，我與乙○
    ○見狀便將李承宗往保養廠方向拉開避免遭到撞擊」（見偵
    字第6392號卷第13頁至第15頁），於95年4月12日在檢察官
    偵訊中證稱：「因為我在車廠的辦公室內，李先生進來要求
    車廠的小姐報警李就出去，我就跟出去看，看到宋開車要撞
    李先生，所以我就把李往後推，怕李被撞到，李跟我說宋不
    知搶陳何物，事後我問陳，陳說沒有被搶」（見偵字第5187
    號卷第64頁至第65頁），於95年11月9日偵訊中又稱：「因
    為保養廠只有1個車道的距離，告訴人的車子就停在我們後
    面，而麗娟在車上將車門鎖好，我跟李承宗下車去看車子好
    了沒，然後當時告訴人的車子好像要撞李承宗，我就把他拉
    上階梯，並請麗娟開走，因為他的目標是麗娟」（見他字第
    5175號卷第28頁），於95年9月20日在原審法院95年度易字
    第1423號案件審理中結稱：「（到成隆修車廠只有你與李承
    宗下車，乙○○仍然在車上等？）是的。我們到了保養廠，
    車道只有1輛車的寬度，被告把車子停在我們車子的後面，
    我就說他把車子停得這樣，我們等下要如何出去，然後後來
    我和李承宗下車確認李承宗的車是否修好，請乙○○在車上
    等，把車門鎖好」、「我是聽到李承宗叫車廠的人報警，所
    以我就出去看，我出去的時候，看到被告開車要撞李承宗。
    我就把在李承宗前面，把李承宗推開，避免被撞到，怕發生
    意外，我就請乙○○先開車離開，因為被告的目標是乙○○
    ，結果被告就跟著開走，我與李承宗就沒有上車」（見原審
    法院95年度易字第1423號卷第30頁反面），再於95年11月6
    日在原審法院95年度易字第1423號案件審理中證稱：「（當
    時在修車廠的時候，兩輛車的狀況如何？）我記得當時只有
    1個車道，我們的車停好以後，被告的車就停在我們的車的
    後面，我當時就在傷腦筋，想說如果被告的車不肯挪開的話
    ，等一下我們如何離開」（見原審法院95年度易字第1423號
    卷第149頁），核被告與證人李承宗、許智鈞三人上揭歷次
    所陳初無二致，且彼此相符，應符事實。
  (七)自訴人雖指被告、許智鈞、李承宗於本案審理中證述所謂「
    衝撞」行為究何所指、「衝撞」距離及速度、兩車車頭方向
    、李承宗是否因雨撐傘、許智鈞與被告究係將李承宗「拉」
    走或「推」走等節，陳述不一致，渠等陳述顯不可信云云。
    惟查人之供述證據具有其特殊性，非如物證具有不變性，以
    人之記憶程度差異、生活經驗、語言習慣、表達能力，均有
    不同，業如前述，已難期三人就自訴人開車衝撞細節為完全
    一致之說明。況就「衝撞」行為而言，被告及證人李承宗、
    許智鈞於前案警詢、偵訊及審理中均無明確陳述細節，再據
    被告於原審96年5月29日準備程序期日陳稱：「我看到那個
    甲○○哪，他是，他是以，開車，就是踩油門踩煞車踩油門
    踩煞車這樣，要，要逐步逼近李承宗」（見原審卷第145頁
    勘驗筆錄），證人李承宗於原審96年6月27日審理期日亦具
    結證稱：「自訴人緊急煞車2次」等語（見原審卷第102頁反
    面），證人許智鈞於同期日也證述：「自訴人開一下就緊急
    煞車，又開一下又緊急剎車」、「自訴人踩油門又煞車」、
    「自訴人的目標就是李承宗，因為他開車加油門又剎車，而
    且車頭是對著李承宗」（見原審卷第103頁反面、第104頁）
    ，則三人均陳述所謂「衝撞」乙節，係指油門、剎車輪流踩
    而逐步逼近之意，並無不一致之情形。至於當時自訴人駕車
    「衝撞」之距離、速度等節，證人李承宗證述：「 (自訴人
    要撞你時，時速多少？)很快，時速我不知道，我覺得很快
    」、「（自訴人開車要衝撞你的位置距離你多遠？）從斜坡
    到他停車的地方，大概3部車的距離」、「（你不是說自訴
    人車速很快，被告如何在5分鐘內到你旁邊？）應該是2分鐘
    以內」（見原審卷第101頁反面、第102頁），證人許智鈞證
    稱：「（自訴人開車要撞李承宗時，自訴人的車子距離李承
    宗多遠？）自訴人開一下就緊急煞車，又開一下又緊急煞車
    ，距離大概5、6公尺」、「 (最後自訴人停下來時距離李承
    宗多遠？)大概二、三公尺」、「因為距離很短，自訴人踩
    油門又煞車，我不知道時速多少」、「（就自訴人開車要衝
    撞李承宗到自訴人停下來時，被告都一直和你一起拉住李承
    宗嗎？）被告是後來才過來，因為事發很突然，時間都很短
    ，所以我無法確定被告何時過來」（見原審卷第103頁反面
    、第104頁），二人所證亦無軒輊。又關於當時被告車輛與
    自訴人車輛之車頭方向，據自訴人繪製之位置圖所示，自訴
    人車輛係背對車廠出入口，車頭朝內，朝向辦公室方向，亦
    與被告車頭相對（見原審卷第131頁），此與證人李承宗證
    稱：「（在自訴人要衝撞你時，被告的車子是在距離多遠的
    地方？）被告的車停在旁邊，沒有多遠，在車道上面，就在
    車廠的階梯前面。車頭當時是向大馬路方向」、「（如果當
    時自訴人要離開車廠的話，是往你的方向開過去嗎？）如果
    當時自訴人要離開必須要倒車才能出去，往我這邊開過來是
    出不去的」（見原審卷第102頁），證人許智鈞證述：「（
    如何確定當天自訴人是要開車衝撞李承宗，而不是要離開車
    廠？）……車頭是對著李承宗」、「（如果自訴人離開車廠
    的方向跟李承宗站的方向不一樣嗎？）完全是不同方向」等
    情節（見原審卷第104頁），並無不合。復參諸自訴人陳報
    (四)狀及其提供照片5張顯示，自訴人當時係在車內正對李承
    宗方向拍攝，且距離僅數公尺，益徵自訴人車頭朝向李承宗
    逐步逼近等情非虛；而許智鈞站在自訴人車輛與李承宗之間
    、被告在李承宗身後，嗣被告上車，而李承宗、許智鈞則往
    車廠辦公室入口方向移動（見原審卷第128頁至第130頁、第
    169頁），亦與被告、李承宗、許智鈞證稱：被告、許智鈞
    將李承宗帶回辦公室之情節符合。至於被告、許智鈞究係「
    推」或「拉」，或因個人體驗不同而異，但無礙於整體事發
    經過之正確性。再就李承宗是否因雨撐傘外出一節，亦由上
    開照片明顯可見當時李承宗手持向上撐開之雨傘，且畫面呈
    現雨霧濛濛之景象甚明。綜上，自訴意旨執此等細節認為被
    告、李承宗、許智鈞陳述不實，尚非可採。
  (八)且查稱「誣告」者即虛構事實，進而申告而言，其原因出於
    自動或被動固非所問，惟須出於積極性之申告行為者，始克
    當之，如因公務員之推問查究，始為不利於他人之陳述者，
    則縱其陳述虛偽，然因與申告限於積極性之作為之本質意義
    不符，自不成立本罪，本件關連之自訴人所涉妨害自由乙案
    ，乃因自訴人對被告提起之竊盜、恐嚇等案件，檢察官於偵
    查中發覺自訴人於95年1月20日中午12時起至下午4時許，持
    續駕車緊跟被告之行為，涉有妨害自由罪嫌，而主動簽分偵
    辦，有臺灣台北地方法院檢察官95年度偵字第5187號，95年
    度他字第955號、95年度偵字第6560號案件可稽，並非被告
    主動提出告訴，被告之前揭刑事陳報狀，亦核與誣告罪之要
    件有間。
  (九)按測謊之鑑驗，係就受測人對相關事項之詢答，對應其神經
    、呼吸、心跳等反應而判斷，其鑑驗結果有時亦因受測人之
    生理、心理因素而受影響，該鑑驗結果固可作為審判之參，
    但非判斷之唯一及絕對之依據，鑑驗結果是否可採，應由法
    院斟酌取捨，最高法院85年度台上字第5791號刑事判決可資
    參照。可知測謊除需符合相當要件為前提，其結果僅係審理
    判斷之選項之一，並非唯一標準。尤以測謊鑑定，並非法律
    賦予法院可得逕行發動之強制處分，仍須以受測人同意為前
    提，本件被告業已拒絕測謊 (見原審卷第77頁、本院審判筆
    錄)，即失去程序正當性。況被告本無自證無罪之義務，縱
    被告同意測謊，且測謊結果確呈不實，亦不能遽為被告有罪
    之認定，是自訴意旨以被告拒絕測謊而質疑其供述真實性，
    委無可採。又自訴人於本院中另聲請傳訊檢察官楊智綸、林
    禎瑩二人證明是否知悉乙○○之指訴證述為其主觀上之逕自
    判斷，憶測而非親自見聞，警員莊祐銓、陳旭浩二人證明自
    訴人於修車廠打電話報警等情，及再傳訊證人許智鈞、李承
    宗，並勘驗現場云云，惟查檢察官對於偵查案件之判斷，已
    顯示於偵查結果之書類中，本件警員係事後到場，亦無以證
    明案發經過，俱無傳訊必要，又證人許、李二人就自訴人開
    車衝撞經過已供述甚明在卷，且本件事證已明，亦無再度傳
    訊履勘現場必要，附此敘明。
五、綜上，自訴意旨所指各節，均難憑為認定被告涉有誣告、偽
    證犯嫌之情事，揆諸首揭判例意旨，被告犯罪應屬不能證明
    ，原審基此為其無罪之諭知，核無不合，自訴人上訴意旨猶
    執陳詞認被告涉有自訴意旨所指訴之犯行，而指摘原判決不
    當，顯無理由，應予駁回。
據上論斷，應依刑事訴訟法第368條，判決如主文。
中    華    民    國    97    年    1    月    30    日
                  刑事第二十庭  審判長法  官  楊貴雄
                                      法  官  鄧振球
                                      法  官  林銓正
以上正本證明與原本無異。
自訴人如不服本判決，應於收受送達後十日內向本院提出上訴書
狀，其未敘述上訴之理由者並得於提起上訴後十日內向本院補提
理由書（均須按他造當事人之人數附繕本）。
被告不得上訴。
                                      書記官  邵淑津
中    華    民    國    97    年    1    月    30    日


司法院資訊處製作；財團法人民間司法改革基金會備份。
